【裁判字號】    95,附民,137
【裁判日期】    950928
【裁判案由】    強盜等
【裁判全文】
臺灣高等法院刑事附帶民事訴訟判決     95年度附民字第137號
原  告  甲○○
被  告  乙○○
        丙○○
上列被告因強盜案件（95年度上訴字第2583號），原告提起附帶
民事訴訟，請求損害賠償，本院判決如下：
   主  文
被告應連帶給付原告新臺幣伍拾萬元。
本判決於原告以新臺幣拾柒萬元為被告供擔保後，得假執行。但
被告如於假執行程序實施前，以新臺幣伍拾萬元，為原告預供擔
保，得免為假執行。
   事  實
甲、原告方面：
一、聲明：
    (一)被告應連帶給付原告新臺幣（下同）五十萬元。
    (二)願供擔保，聲請宣告假執行。
    (三)訴訟費用由被告負擔。
二、陳述：
    (一)乙○○、丙○○共同基於意圖為自己不法所有之犯意聯絡
      ，於九十四年十一月七日晚間九時許，雙雙以絲襪蒙套住
      頭部以遮蔽面容後，前往桃園縣桃園市○○路三百十號甲○○所經營之「大有檳榔攤」後門處敲門，俟甲○○之友
      人李明吉不疑有他而開啟該後門時，乙○○、丙○○遂魚
      貫進入，由乙○○取出改造手槍一把，先對該牆壁擊發一
      槍威嚇在場人，使當時目擊此景之李明吉，及在檳榔攤前
      半店面驚聞槍聲之甲○○自由意思受其壓制，丙○○再取
      出另改造手槍一把，抵住李明吉腰部，使其不能反抗，乙○○則續持上開槍枝前往檳榔攤前半店面，將槍口正對在
      場之甲○○胸前，至使甲○○不能抗拒，而任由乙○○將
      其手持之皮包強取而去（內含現金五十萬元、汽車駕駛執
      照、健保卡、銀行存簿、記事本、身心障礙手冊、金融卡
      、手機、印章、吳進興簽署之本票二張、吳進興身分證影
      本等物），乙○○得逞後旋與丙○○自該檳榔攤後門逃竄
      無蹤，乙○○、丙○○將其中現金五十萬元朋分花用，並
      將手機、本票、身分證影本等物留存後，將其餘物品連同
      皮包丟棄於桃園縣桃園市○○路經國橋下。本案經檢察官
      偵查後提起公訴，且經桃園地方法院判處被告乙○○應執
      行有期徒刑拾壹年參月，併科罰金新臺幣捌萬元；被告丙○○應執行有期徒刑拾壹年，併科罰金新臺幣伍萬元在案
      。
    (二)按刑事訴訟法第487條第1項規定：因犯罪而受損害之人，
      於刑事訴訟程序得提起民事訴訟，對於被告及民法負賠償
      責任之人，請求回復其損害。次按民法第184條第1項前段
      規定：因故意或過失，不法侵害他人之權利者，負損害賠
      償責任。同法第195條第1項前段規定：不法侵害他人之身
      體、健康、名譽、自由、信用、隱私、貞操或不法侵害其
      他人格法益而情節重大者，被害人雖非財產上之損害，亦
      得請求賠償相當之金額。而原告因經濟拮据造成經濟困境
      ，故招集親朋好友成立互助會，而被告乙○○、丙○○向
      告訴人行搶之五十萬元正是親友所得標之會錢，故告訴人
      即因此必須代為負擔損失，對於告訴人來說在於精神上及
      生計上無疑是雪上加霜，對於身為平民弱女子單親人必須
      扶養多重殘障的女兒之原告來說實在不知該如何獨力擔當
      如此鉅款，為此請求被告賠償五十萬元。
三、證據：
    引用刑事案件之證據資料。
乙、被告方面：
一、聲明：
    原告之訴駁回。
二、陳述：
    被告丙○○於言詞辯論時表示其當時根本沒有拿到錢。被告
    乙○○則表示：其沒有拿到五十萬，為何要賠償五十萬等語
三、證據：
    引用刑事案件之證據資料。
   理  由
一、訊據被告乙○○、丙○○固不否認曾於上開時間前往大有檳
    榔攤取得甲○○之皮包（內含現金、信用卡、證件、本票、
    身分證影本等物），乙○○並當場開一槍示警，惟矢口否認
    有何強盜之犯行，被告乙○○辯稱：其於九十四年十月底，
    有去大有檳榔攤以十五萬元向甲○○買海洛因，但當時缺貨
    ，並未取得海洛因，亦未立有字據，事後甲○○一直未交貨
    ，故前往該處向甲○○要回該十五萬元云云。被告丙○○則
    辯稱：乙○○僅告知要前往討債，並無強盜之意云云。惟被
    告二人此部分犯罪情節，業據其二人於九十四年十一月二十
    四日警詢中坦承不諱（見九十四年度偵字第二０四五五號偵
    查卷【下稱二０四五五號偵查卷】第一四九至一五一頁及第
    一五五至一五七頁），被告二人並於檢察官當日訊問時表示
    上開警詢筆錄均係依其等之陳述而為記載，可予以引用（見
    二０四五五號偵查卷第一六二至一六三頁），足見被告二人
    此部分自白，係出於其等之自由意志所為，被告二人辯稱：
    警詢時在提藥，精神不好云云，顯屬事後圖卸之詞；又被告
    二人上開自白之情節，核與證人甲○○於本院刑案原審審理
    時證稱：九十四年十一月七日晚間九時許，乙○○頭套著絲
    襪與另一人從後門來到大有檳榔攤，李明吉開後門之後，伊
    有聽到槍聲，之後乙○○就已經靠近店面營業的地方，伊當
    時在該處坐著皮包放在腿上，乙○○拿槍對著伊胸口，距離
    約三十公分，要求將皮包給他，乙○○一講完就直接將皮包
    搶走，伊還來不及說話等語（見本院刑案原審九十五年三月
    二十三日上午審判筆錄）及其於檢察官偵查中證述情節相符
    （見刑案二０四五五號偵查卷第一六九至一七０頁），並與
    證人李明吉於檢察官偵查中所證稱：九十四年十一月七日晚
    間有人敲檳榔攤後門，伊一開門，有兩個男人進來，都有用
    絲襪蒙面，其中一個是常去大有檳榔攤的乙○○，另一個伊
    不認識，進來之後，乙○○就朝伊左邊的牆壁開一槍，另一
    個就用槍抵住伊的後腰，乙○○一人跑到檳榔攤前面，出來
    的時候手上拿一個包包，這段時間很短等語（見刑案九十四
    年度偵字第二一八一九號偵查卷第一百至一百零一頁）亦互
    核一致，復有大有檳榔攤現場照片、起獲贓物現場照片、贓
    物認領保管單等件在卷可稽及改造手槍二把扣案可資佐證，
    被告二人此部分自白，堪認與事實相符。
二、被告乙○○固於本院刑案審理時辯稱：其前往大有檳榔攤之
    目的係為取回向甲○○購買海洛因之價款十五萬元云云，然
    此不惟與其前開警詢中供承之情節全然不符，更與其於檢察
    官偵查中所辯：甲○○向其借用十五萬元未還，故前往討債
    云云（見二０四五五號偵查卷第一八一頁至一八二頁）有所
    矛盾，又衡諸常情，十五萬元現金並非少數，若甲○○無法
    當場交貨，以乙○○之社會經驗及智識能力，豈可能平白將
    購毒之十五萬元交付甲○○，且未立有任何字據，被告乙○○所辯情節顯與常情有違。此外，證人即被告乙○○於本件
    案發當時之女友（嗣於原審審理中已與乙○○結婚）羅婉榕
    固於原審審理時證稱：九十四年十月底，伊有陪同乙○○前
    往大有檳榔攤購買海洛因，當時看見乙○○拿出一疊十幾萬
    元，但沒有拿回海洛因，且乙○○自檳榔攤回到車上時，伊
    有問乙○○錢呢，乙○○說甲○○表示明天才會拿毒品，隔
    天下班後，伊又打電話問乙○○是否拿到毒品等情，惟與乙○○供稱：伊沒有跟羅婉榕說過甲○○何時要給毒品，羅婉
    榕也沒有問之情節，二人此部分供述顯有出入；且被告乙○○就其所稱之十五萬元來源供稱：該十五萬元係其於前幾天
    將車號七八七七－ＫＴ號自用小客車典當所得，羅婉榕知悉
    此事，而十月底前往大有檳榔攤買毒品時，是開伊妹妹的車
    子等語，而證人羅婉榕就此部分則係證稱：伊並未詢問乙○○該十幾萬元如何得來，但乙○○在賣手機，經濟來源不是
    問題等語，核諸證人羅婉榕於同次訊問時證稱：伊最近一年
    與乙○○同住，下班時間均與乙○○在一起，伊知道當時乙○○僅有一臺車號中含有七八七七之自用小客車可駕駛等語
    ，顯見證人羅婉榕對於被告乙○○之日常生活情形相當瞭解
    ，被告乙○○如確以該車典當得款高達十五萬元，並駕駛其
    他車輛搭載證人羅婉榕前往購買海洛因，羅婉榕自無不知或
    不記憶之理（以上乙○○、羅婉榕所述均見原審九十五年三
    月二十三日上午審判筆錄），綜上各情，足見證人羅婉榕上
    開有關被告乙○○攜款購毒未果之證詞，要屬附和被告乙○○之迴護之詞，洵非可採。被告丙○○雖辯稱：乙○○僅告
    知要討債，並無強盜之意云云，惟被告乙○○一到達現場，
    尚未表明討債之意，就直接鳴槍威嚇，被告丙○○亦隨即配
    合持槍控制李明吉，已如前述，被告二人顯係以暴力壓制他
    人意志，以遂行其等強盜取財之意圖，情極明灼，被告丙○○辯稱其無強盜犯意云云，亦屬臨訟避就之詞，委無可採。
三、綜上各節所述，參互印證，原告主張被告犯有強盜罪，業經
    本院刑事判決認定在案，則原告主張被告對其有強盜之侵權
    行為事實，堪以認定。故原告之請求即應准許。經本院斟酌
    兩造身分、經濟能力及社會地位及原告所受痛苦，認原告請
    求被告賠償五十萬元，為有理由，應予准許。利息部分原告
    已於言詞辯論期日撤回，附此敘明。
四、假執行之宣告：
    原告陳明願供擔保，聲請宣告假執行，經核依法並無不合，
    酌定相當擔保金額，准許之。
據上論結，本件原告之訴為有理由，依刑事訴訟法第502條第2項
、第491條第10款，民事訴訟法第385條第1 項前段、第390條第2
項、第392條，判決如主文。
中    華    民    國    95    年    9     月    28    日
                  刑事第七庭    審判長法  官  陳正雄
                                      法  官  許宗和
                                      法  官  許錦印
以上正本證明與原本無異。
如不服本判決，應於收受送達後十日內向本院提出上訴書狀，其
未敘述上訴之理由者並得於提起上訴後十日內向本院補提理由書
（均須按他造當事人之人數附繕本）。
                                      書記官  楊妙恩
中    華    民    國    95    年    10    月    4     日


司法院資訊處製作；財團法人民間司法改革基金會備份。
